臺灣高雄地方法院民事裁定
111年度消債更字第25號
聲  請  人  林晉章  
0000000000000000

0000000000000000

0000000000000000

上列聲請人因消費者債務清理事件，聲請更生，本院裁定如下：
    主  文
聲請駁回。
聲請程序費用由聲請人負擔。
    理  由
一、聲請意旨略以：伊有不能清償債務情事，前向國泰世華銀行
    聲請前置協商，惟協商不成立。伊又未經法院裁定開始清算
    程序或宣告破產，爰聲請更生等語。
二、按聲請更生或清算不合程式或不備其他要件者，法院應以裁
    定駁回之。但其情形可以補正者，法院應定期間先命補正，
    消費者債務清理條例（下稱消債條例）第8 條定有明文。次
    按法院認為必要時，得定期命債務人據實報告更生聲請前2
    年內財產變動之狀況，並對於前條所定事項補充陳述、提出
    關係文件或為其他必要之調查，消債條例第44條亦定有明文
    。參其立法理由為債務人於更生聲請前之財產變動狀況，足
    以影響其清償能力及更生方案之履行，法院受理更生聲請時
    ，如認為必要，自得命債務人據實報告，供作法院是否裁定
    開始更生程序之參考。又債務人經法院通知，無正當理由不
    到場，或到場而不為真實之陳述，或拒絕提出關係文件者，
    應駁回之，消債條例第46條第3 款亦定有明文。是債務人於
    法院裁准消費者債務清理程序開啟前，基於謀求自身經濟生
    活更生之目的，當以積極誠實之態度，配合法院進行各項程
    式。法院雖依消債條例第10條之規定，有依職權調查必要之
    事實及證據之責，然基於債務人對自身財務、信用、工作之
    狀況，本應知之最詳之理，且按消債條例第44條、第82條及
    第46條第3 款之意旨，苟債務人怠於配合法院調查，或有不
    實陳述之情形，法院亦得駁回債務人之聲請，顯見消債條例
    藉由課予債務人協力義務之方式，以示其確有債務清理之誠
    意。
三、經查：
  ㈠聲請人前向國泰世華銀行聲請前置協商，於民國110年11月3
    日協商不成立，嗣於111年1月11日具狀向本院聲請更生等情
    ，有前置協商不成立通知書（卷第5頁）、國泰世華銀行陳
    報狀（卷第24至42頁）附卷可稽，堪信為真實。
　㈡聲請人於聲請時自陳於配偶葉秀芬經營之熱河冷飲店（店名
    為茶的魔手，店址為高雄市○○區○○○街00號1樓）任外送服務
    員，每月收入新臺幣（下同）25,000元，有國泰人壽保單解
    約金27,994元、三商美邦人壽保單解約金50,784元，並提出
    在職證明（卷第61頁）、收入切結書（卷第68頁）為證。惟
    查，聲請人於102年7月9日於三商美邦人壽保險股份有限公
    司（下稱三商美邦人壽）健康聲明書填載其為茶的魔手老闆
    ，負責帳務管理，偶爾外送，店址亦為高雄市○○區○○○街00
    號1樓，嗣於108年1月17日三商美邦人壽要保書記載其於雞
    動組鹹酥雞（商業登記名稱為雞動小吃）任廚師，有三商美
    邦人壽保單可證（見卷第81頁、第85頁），而聲請人與葉秀
    芬係於101年10月29日結婚，熱河冷飲店係於105年10月11日
    登記設立，登記地址為高雄市○○區○○○街00號1樓，由葉秀芬
    登記為負責人，106年1月至110年12月平均每月申報銷售額
    為239,261元，雞動小吃之係於107年12月28日登記設立，登
    記地址為高雄市○○區○○○街000號，亦由葉秀芬登記為負責人
    ，107年12月至110年12月平均每月查定銷售額約89,856元，
    有高雄市經濟發展局函（卷第162至163頁）、財政部高雄國
    稅局三民分局函（卷第124至156頁）可稽。聲請人固於本院
    111年6月1日調查程序稱：伊於配偶之飲料店茶之魔手幫忙
    煮茶、外送，最近有時會至配偶設立之鹹酥雞店幫忙做鹹酥
    雞，通常是假日較忙碌的時間才過去，雞動組部分無薪水，
    含在茶之魔手月薪中，茶之魔手及雞動組的實際負責人均為
    配偶，伊不知道保險業務員為何記載伊為茶之魔手老闆，伊
    之店員有時會稱呼伊老闆，因伊太太係老闆娘，伊亦為雞動
    組之廚師等語，然伊亦於調查程序證稱：投保的資料係伊告
    訴保險業務員，由保險業務員幫伊填載，跟保險業務員講完
    後就簽名了，跟保險務員無私人恩怨云云，有本院111年6月
    1日調查筆錄附卷可佐（卷第221至222頁）。以保險業務員
    與聲請人間並無利害關係，亦無私人恩怨，且保險公司之保
    單未涉及金錢之借貸、保險風險之提高，難認保險業務員有
    故意於申請書上虛偽記載之必要，且聲請人在本院於111年1
    月19日、3月14日就其本人之工作內容及收入狀況、配偶經
    營之商號名稱、營業狀況等函詢時，均未提及雞動小吃，僅
    提及熱河冷飲店，直至本院111年6月1日調查程序時始提及
    雞動小吃，堪認聲請人對其工作及收入狀況並未據實陳述。
    從而，聲請人就其於熱河冷飲店、雞動小吃所擔任職務為何
    ，聲請更生前2年實際工作、收入情形均有陳述不實、前後
    矛盾之情，實有未盡據實陳述義務之情形，則本件聲請人之
    經濟狀況及其所述是否真實等節，仍有尚待釐清之處，而聲
    請人就其所述矛盾之處亦無法舉證以實其說，揆諸首開規定
    ，堪認聲請人有怠於配合法院調查，及提出關係文件或為財
    產變動狀況報告之情形。
四、綜上所述，聲請人未能詳實向本院陳報其財產收入狀況，使
    法院無從知悉聲請人實際經濟狀況而為斟酌。而法院衡量是
    否准許更生，須賴聲請人誠實陳報其實際生活收支狀況，始
    得酌定更生程序是否適宜、公平，然綜觀上開情節，聲請人
    並未據實陳述其收入財產狀況，堪認聲請人已有消債條例第
    46條第3 款所定之情事，依前揭說明，其更生之聲請自不應
    准許，應予駁回。
五、據上論結，本件聲請為無理由，依消費者債務清理條例第11
    條第1 項、第8 條前段，裁定如主文。 
中　　華　　民　　國　　111 　年　　6 　　月　　8 　　日
              　　民事庭　　法　官　賴寶合
上為正本係照原本作成
如不服本裁定，應於裁定送達後10日內，以書狀向本院提出抗告
，並繳納抗告費新臺幣1千元
中　　華　　民　　國　　111 　年　　6 　　月　　8 　　日
  　                        書記官　胡美儀